臺灣高等法院刑事判決　　　　　　　　92年度上訴字第4362號
上　訴　人
即　被　告　丁○○
選任辯護人　許巍騰律師
　　　　　　李怡卿律師
上列上訴人，因傷害致死等案件，不服臺灣板橋地方法院91年度
訴緝字第29號，中華民國92年 9月18日第一審判決（起訴案號：
臺灣板橋地方法院檢察署89年度偵字第7194號），提起上訴，本
院判決如下：
    主  文
上訴駁回。
    事  實
    緣有王雙喜偕一友人於民國（下同） 89年4月3日凌晨2時許
，前往位於臺北縣三重市○○路○段70號4樓之太陽之星ＫＴＶ酒
店消費，席間王雙喜之友人先行離去，唯王雙喜迨至凌晨 4時許
，酒店即將打烊之際，仍無離去之意，經店內人員劉國華（業經
檢察官不起訴處分）要求王雙喜結帳，帳款新臺幣（下同）3500
元，惟王雙喜表示身無現款，可持提款卡提款付帳云云，劉國華
遂囑聞訊前來之服務生丙○○（通緝中）、甲○○及負責播放音
樂之戊○○（均經原審判處共同傷害致死罪，有期徒刑7年6月確
定）帶同王雙喜外出提款。但抵達鄰近合作金庫時，王雙喜則稱
，其實並無提款卡云云，復經要求王雙喜撥打電話借錢，亦無結
果，乃將王雙喜帶回店中處理。
    迨返抵酒店 1樓後面安全梯處，酒店經理己○○（另案
）與擔任服務生負責代客泊車及接待客人上樓之丁○○前來會合
，丁○○即與己○○、丙○○、甲○○、戊○○共同基於傷害之
犯意，輪流徒手毆打王雙喜逼債。其間，丙○○並持用 0000000
000號行動電話，自該日上午5時46分58秒起，至7時3分10秒止，
多次撥打王雙喜所提供其母乙○○○家中 000000000及友人電話
，或由丙○○或由王雙喜催促攜款前來付帳。惟迄至該日上午 6
時許，仍無人前來付款，丁○○與丙○○、甲○○、戊○○乃響
應己○○之提議，與己○○ 5人遂基於剝奪人行動自由之犯意聯
絡，將王雙喜帶至 4樓大廳（時酒店已打烊）禁閉並繼續毆打，
其間，己○○先喝令王雙喜躺在地上，由丙○○褪去王雙喜衣褲
，由丁○○與丙○○以膠帶綑綁王雙喜手腳、剝奪王雙喜之行動
自由。復由己○○在店內找來塑膠管、塑膠軟水管、四角型木棍
及圓型實心鐵條各一支，己○○持鐵條，丁○○與戊○○分持塑
膠管與塑膠軟水管，丙○○持木棍，甲○○則徒手，輪流毆打王
雙喜，其中並有人以火灼燒王雙喜右手臂、肩、胸部位。
    王雙喜因受上開毆打、凌虐，導致兩胸、腹、背部及右下肢
背側，超過26處之條形鈍器傷（寬 1.0公分），於兩側大腿（16
公分寬）、下肢（寬18公分）及後臀部，有實心寬面鈍器皮下瘀
血（無刮痕）；左側眼眶皮下瘀血及右上臂、手背外側皮下瘀血
等多發性鈍器傷害，右前臂及上臂（3ｘ2公分）、右側胸及右肩
（併有燭燒痕）烙痕等傷害，終在後述就醫途中，因多發性鈍器
傷造成第一頸椎脫臼神經性休克死亡。
    於前述毆打後，迨至同日上午 8時30分許，王雙喜已奄奄一
息，始經鬆綁並穿上衣褲，由丁○○與丙○○負責送醫，丙○○
背負王雙喜下樓，而以 Ｐ6─6780號自用小客車載送，惟送醫途
中，丁○○與丙○○發現王雙喜氣絕死亡，2 人為脫免干係，乃
另行起意，基於遺棄屍體之犯意聯絡，將王雙喜之屍體轉載至臺
北縣蘆洲市○○○路 ○段三合宮前，遺棄道路邊而離去。
    案經臺北縣警察局蘆洲分局報請臺灣板橋地方法院檢察署檢
察官偵查起訴。
    理  由
一、共同傷害致死部分：
　(一)經查右開王雙喜在酒店消費欠帳，先由丙○○、甲○○、戊○○3人帶同王雙喜外出提款未果，以及返達酒店1樓後，上
    訴人即被告與己○○加入， 5人毆打王雙喜並以電話催促王
    母與友人前來付帳，亦無結果，乃將王雙喜帶往 4樓，繼續
    毆打並剝奪其行動自由予以凌虐，迨至王雙喜奄奄一息，始
    由上訴人即被告與丙○○載送就醫等事實，業據甲○○迭於
    警詢、檢察官偵查中及原審法院審理聲請羈押案中供述甚詳
    ，核與戊○○在警詢、檢察官偵查中及原審法院審理聲請羈
    押案所供相合；參以卷附臺灣大哥大股份有限公司0918─
    477485號行動電話通聯紀錄，自89年4月3日凌晨 5時46分58
    秒起至同日上午 7時03分10秒止，確有使用位置在台北市三
    重市基地台與王雙喜之母乙○○○家中 000000000號通話14
    次，以及參以乙○○○在原審所證述電話催促前去付帳等情
    ，又證人即蘆洲分局偵查員侯鴻傑在原審之證述，與0918─
    477485號行動電話，經過濾通聯資料後，查係丙○○所使用
    者；而王雙喜屍體確遺有如事實所述之多發性鈍器傷痕及烙
    痕，此有解剖鑑定書在卷可稽，均核與甲○○、戊○○上開
    供詞相符，信有可徵，足以採信。
　(二)按共犯之間，於獲案之初，對於犯罪事實之陳述，往往口風
　  甚緊，本於江湖道義，相互迴護，避諱指述他人犯罪，惟一
    旦有人吐露案情，則前項顧忌盡失，自然和盤托出，無所顧
    忌，此人性之常。查甲○○、戊○○所犯與上訴人即被告共
    犯剝奪人行動自由及傷害致死犯行，業經判決確定在監執行
    ，此有本院被告全國前案紀錄表在卷可稽，其等於89年 4月
     5日晚間21時45分與22時40分獲案之初，均規避彼此犯行，
    但至同日23時50分及翌日上午 1時30分之警詢，甲○○供出
    全部共犯與犯行之後，戊○○即於4月6日上午3時30分及3時
    50分之警詢供出全部共犯與犯行，核其情況，與首開人性反
    應之述相符，後之陳述堪信為真。證人即藘洲分局刑事組
    值查員陳舜治在原審所證，被告甲○○先承認犯罪，並供出
    戊○○涉案，再問被告戊○○，戊○○才供出案情云云，核
    與事實合，益足佐證。至於甲○○、戊○○嗣後所謂警員
    刑求或以酒店職員名冊誤導指認等情，應係事後反悔，圖為
    自己或上訴人即被告脫罪之詞，不堪採信。
二、次查被害人王雙喜有(甲)多發性鈍器傷分佈於：(1)條形（中空
    型）鈍器傷（寬 1.0公分），不規則分佈於兩胸、腹及背部
    與右下肢背側，超過26處；(2)實心寬面鈍器皮下瘀血（無刮
    痕）於兩側大腿（16公分寬）、下肢（寬18公分）及後臀部
    （棍棒類）；(3)左側眼眶有皮下瘀血；(4)右上臂及手背外側
    皮下瘀血（防禦性傷）。(乙)烙痕分佈於：右前及上臂（3ｘ2
    公分）、右側胸及右肩（併有燭燒痕）等外傷，因多發性鈍
    器傷（棍棒及水管）造成第一頸椎脫臼神經性休克死亡等事
    實，業經臺灣板橋地方法院檢察署檢察官督同檢驗員相驗，
    並經臺灣高等法院檢察署法醫中心法醫實施解剖鑑定，有勘
    驗筆錄、相驗屍體證明書、法務部法醫研究所89法醫所醫鑑
    字第0409號鑑定書在卷可稽，均堪認定。而上訴人即被告與
    其他共犯圍毆，致多發性鈍器傷，肇生被害人第一頸椎脫臼
    神經性休克死亡之結果，其間顯有相當因果關係。再則，上
    訴人即被告於圍毆當時，既合5人之力合擊1人，又分持塑膠
    管、塑膠軟水管、木棍與鐵條合毆，且綑綁被害人使無法閃
    避、抵禦，任朝被害人全身毆擊達數小時之情況下，可能致
    命之結果應能預見，亦堪認定。
　(三)從而，上訴人即被告上開剝奪人行動自由及傷害致人死之犯
　  行，均堪認定，係犯刑法第302條第1項、第277條第2項前段
    之罪；其與丙○○、甲○○、戊○○等人互有犯意聯絡與行
    為分擔，為共同正犯；而所犯刑法第302條第1項剝奪人行動
    自由罪與第277條第2項前段傷害致人死罪，具有方法與結果
    之牽連關係，為牽連犯，應從重論以傷害致人死罪。
二、共同遺棄屍體部分：
  (一)查上訴人即被告與丙○○、甲○○、戊○○、己○○圍毆被
    害人之後，因見被害人已奄奄一息，故原擬由上訴人即被告
    偕同丙○○將之送醫等事實，為甲○○、戊○○供述明確，
    且上訴人即被告亦是認無訛，足認上訴人即被告與丙○○載
    上訴人即被告從酒店載運屍體，有所誤會，併予明。
　(二)但本案被害人屍體係在台北縣蘆洲市○○○路 ○段三合宮前
　  道路邊發現，此有王柏翔報案資料及蘆洲派出所製作之屍體
    現場圖與拍攝之照片可證，足見被害人係於送醫途中死亡，
    上訴人即被告乃與丙○○將屍體棄置路旁。上訴人即被告雖
    辯稱，被害人係自行下車，且下車之際，仍以「喔」聲相應
    云云，惟按被害人既係由丙○○背負上車，其遍體鱗傷，亟
    待就醫猶恐不及，豈有自行下車之理？上訴人即被告與丙○○擔負其餘之人送醫之交待，豈有任令自行下車之理？故上
    訴人即被告此項說詞，諉無足採，應認係上訴人即被告與丙○○見被害人於送醫途中氣絕身死，始起意遺棄屍體於道路
    旁。
　(三)上訴人即被告所為，係犯刑法第247條第1項遺棄屍體罪，其
    與丙○○互有犯意聯絡與行為分擔，為共同正犯。而遺棄屍
    體罪與上開傷害致人死罪，犯意各別，犯罪構成要件互異，
    為數罪俱發，應分論併罰。
三、原審為如前述之論斷，審酌上訴人即被告手段殘忍，凌虐人
    致死，又棄屍路旁，但僅盲從附合，非倡議之等情況，就傷
    害致人死部分，處以有期徒刑7年6月，就遺棄屍體部分，處
    以有期徒刑8月，並定其應執行之刑為有期徒刑8年，另說明
    本案供犯罪所用之器物已經丙○○棄置，扣案之物品與本案
    無關，認事用法，均無違誤。上訴人即被告上訴意旨否認犯
    罪，稱案發當日，其休假偕女友在附近吃早餐云云，惟休假
    偕女友在附近吃早餐並無物理上不能在案發現場之情形，且
    上訴人即被告亦自白到場載送被害人，所為不在場之抗辯，
    顯與事實矛盾，又上訴人即被告參與圍毆被害人以及持用何
    種器物毆打之情，業經甲○○、戊○○證述屬實，已如前述
    ，故所辯諉無可採。上訴人即被告之上訴，為無理由，其上
    訴，應予駁回。
據上論斷，應依刑事訴訟法第368條，判決如主文。
本案經檢察官黃東焄到庭執行職務。
中　　華　　民　　國　　94　　年　　1 　　月　　25　　日
　　　　　　臺灣高等法院刑事第九庭
　　　　　　　　　審判長法　官　陳　祐　治
　　　　　　　　　　    法　官　陳　晴　教
 　 　　　　　　　　　　法　官　王　炳　梁
以上正本證明與原本無異。
如不服本判決，應於收受送達後十日內向本院提出上訴書狀，其
未敘述上訴之理由者並得於提起上訴後十日內向本院補提理由書
（均須按他造當事人之人數附繕本）。
                        書記官　詹　麗　珠
中　　華　　民　　國　　94　　年　　1 　　月　　27　　日
附錄：本案論罪科刑法條全文
中華民國刑法第277條：
 (普通傷害罪)
傷害人之身體或健康者，處三年以下有期徒刑、拘役或一千元以
下罰金。
犯前項之罪因而致人於死者，處無期徒刑或七年以上有期徒刑；
致重傷者，處三年以上十年以下有期徒刑。
中華民國刑法第247條：
 (侵害屍體罪、侵害遺骨遺髮殮物遺灰罪)
損壞、遺棄、污辱或盜取屍體者，處六月以上五年以下有期徒刑
。
損壞、遺棄或盜取遺骨、遺髮、殮物或火葬之遺灰者，處五年以
下有期徒刑。
前二項之未遂犯罰之。
中華民國刑法第302條：
 (剝奪他人行動自由罪)
私行拘禁或以其他非法方法，剝奪人之行動自由者，處五年以下
有期徒刑、拘役或三百元以下罰金。
因而致人於死者，處無期徒刑或七年以上有期徒刑，致重傷者，
處三年以上十年以下有期徒刑。
第 1 項之未遂犯罰之。
